臺灣高等法院刑事裁定
110年度毒抗字第568號
抗  告  人  
即  被  告  周文賢



上列抗告人因違反毒品危害防制條例案件，不服臺灣基隆地方法
院中華民國109年12月31日所為之裁定（109年度毒聲字第201號
），提起抗告，本院裁定如下：
    主  文
抗告駁回。                                             
    理  由
一、原裁定意旨略以：抗告人即被告甲○○前因施用毒品案件，經
    原審法院裁定送觀察、勒戒後，認無繼續施用毒品之傾向，
    於民國89年10月9日執行完畢釋放出所，並由臺灣基隆地方
    檢察署檢察官以89年度毒偵緝字第318號為不起訴處分確定
    ，有本院被告前案紀錄表在卷可憑。聲請意旨所指被告施用
    第二級毒品甲基安非他命等情，已據被告於警詢及臺灣基隆
    地方檢察署偵訊時坦承不諱，且被告為警查獲當時經採尿送
    驗，結果呈毒品甲基安非他命、安非他命陽性反應，有台灣
    檢驗科技股份有限公司濫用藥物實驗室109年9月30日（來檢
    體編號000-0-000）、109年10月22日（檢體編號N109126）
    出具之濫用藥物尿液檢驗報告二份、勘察採證同意書二份及
    新北市政府警察局瑞芳分局受採集尿液檢體人姓名及檢體編
    號對照表、基隆市警察局偵辦毒品案件尿液檢體對照表各一
    紙附卷可稽，復有聲請書所載毒品扣案可資佐證，被告施用
    第二級毒品甲基安非他命犯行洵堪認定。是被告本次施用毒
    品犯行距其前次（即最近一次）因犯施用毒品罪，經執行觀
    察勒戒完畢釋放（即89年10月9日）已逾三年。揆諸前開說
    明，自應依修正後毒品危害防制條例第20條第3項規定，再
    予裁定執行觀察勒戒。綜上所述，檢察官之聲請為正當，核
    有理由，應予准許，爰依毒品危害防制條例第20條第3項、
    第1項之規定，裁定被告應入勒戒處所觀察、勒戒，其期間
    不得逾二月等語。
二、抗告意旨略以：因被告109年11月12日入基隆看守所前經第
    一分局移送，所採集尿液，有呈毒品反應，因擔心一罪兩罰
    ，依法提出抗告，請求另為有利抗告人權利之裁定等語。
三、按犯毒品危害防制條例第10條之罪者，檢察官應聲請法院裁
    定，令被告入勒戒處所觀察、勒戒，其期間不得逾二月。依
    前項規定為觀察、勒戒或強制戒治執行完畢釋放後，三年後
    再犯第10條之罪者，適用前2項之規定。毒品危害防制條例
    第20條第1項、第3項定有明文。另109年1月15日增訂，於同
    年7月15日施行之毒品危害防制條例第35條之1則規定：「本
    條例中華民國108年12月27日修正之條文施行前犯第10條之
    罪之案件，於修正施行後，依下列規定處理：一、偵查中之
    案件，由檢察官依修正後規定處理。二、審判中之案件，由
    法院或少年法院（地方法院少年法庭）依修正後規定處理；
    依修正後規定應為不起訴處分或不付審理之裁定者，法院或
    少年法院（地方法院少年法庭）應為免刑之判決或不付審理
    之裁定。三、判決確定尚未執行或執行中之案件，適用修正
    前之規定」。又109年1月15日修正及109年7月15日施行之毒
    品危害防制條例第20條第3項之立法理由認施用毒品者具「
    病患性犯人」之特質，並參諸世界各國之醫療經驗及醫學界
    之共識，咸認施用毒品成癮者，其心癮甚難戒除，如觀察、
    勒戒或強制戒治執行完畢釋放後，三年後始再有施用第一級
    、第二級毒品之行為者，足見其有戒除毒癮之可能，宜再採
    以觀察、勒戒方式戒除其身癮及以強制戒治方式戒除其心癮
    之措施，為能放寬觀察、勒戒或強制戒治制度之適用時機，
    以協助施用者戒除毒癮，爰修正第三項。是經觀察、勒戒或
    強制戒治執行完畢釋放後，「三年後再犯」者，前所實施之
    觀察、勒戒或強制戒治，已足以遮斷其施用毒品之毒癮，為
    期自新及協助其斷除毒癮，仍適用「初犯」規定，先經檢察
    官聲請觀察、勒戒，不因其間是否因另犯該罪，經起訴、判
    刑或執行而受影響。
四、經查，被告於檢察官聲請書所載之時間施用毒品後，分別為
    警查獲，其為警查獲後所採集之尿液經送檢驗，結果呈毒品
    甲基安非他命、安非他命陽性反應，有台灣檢驗科技股份有
    限公司濫用藥物實驗室109年9月30日、109年10月22日出具
    之濫用藥物尿液檢驗報告、勘察採證同意書、新北市政府警
    察局瑞芳分局受採集尿液檢體人姓名及檢體編號對照表、基
    隆市警察局偵辦毒品案件尿液檢體對照表等在卷可憑，足認
    被告確有施用第二級毒品甲基安非命之犯行。又被告前曾因
    施用毒品犯行，經法院裁定送觀察、勒戒，認無繼續施用毒
    品之傾向，於89年10月9日因執行完畢釋放出所等情，有本
    院被告前案紀錄表在卷可參，是被告為本件施用毒品之行為
    距其前揭觀察、勒戒執行完畢釋放後已逾三年，被告本件施
    用毒品犯行依法應施予觀察、勒戒，檢察官聲請令被告入勒
    戒處所觀察、勒戒，已於聲請書敘及經審酌個案情形，經核
    並無不合。抗告意旨稱被告於109年11月12日入基隆看守所
    前所採集尿液有呈毒品反應，擔心一罪兩罰之問題云云，然
    原裁定命被告應送勒戒處所觀察、勒戒，固係針對被告分別
    於㈠109年9月13日晚間6時許，將所駕駛之車輛停靠在基隆地
    區某處，於車內將甲基安非他命置於玻璃球吸食器內，以火
    燒烤吸食煙氣方式，施用甲基安非他命一次，及㈡109年10月
    5日晚間9時許在新北市○○區○○○○路○號「阿成」之友人家中
    ，將甲基安非他命置於玻璃球吸食器內，以火燒烤吸食煙氣
    方式，施用甲基安非他命一次之犯行，雖非抗告意旨所稱被
    告因另案於109年11月12日入基隆看守所前所採集尿液呈毒
    品反應之犯行，惟被告是否另有他案符合聲請觀察勒戒，自
    應由檢察官另行依法處理，而有保安處分執行法第4條之1第
    1項第3款之適用（即多數觀察勒戒裁定僅執行其一，不會重
    複執行），自無抗告意旨所稱一罪二罰之情形。從而，本件
    抗告為無理由，應予駁回。
據上論斷，應依刑事訴訟法第412條，裁定如主文。
中　　華　　民　　國　　110 　年　　4 　　月　　15　　日
                  刑事第二十庭  審判長法　官  王復生
                                      法　官  張紹省
                                      法　官  遲中慧
以上正本證明與原本無異。
不得再抗告。
                                      書記官  鄭巧青
中　　華　　民　　國　　110 　年　　4 　　月　　15　　日